【裁判字號】    90,交易,577
【裁判日期】    901221
【裁判案由】    過失傷害
【裁判全文】
臺灣板橋地方法院刑事判決                          九十年度交易字第五七七號
    公  訴  人  臺灣板橋地方法院檢察署檢察官
    被      告  乙○○
右列被告因過失傷害案件，經檢察官提起公訴（九十年度偵字第一三一九四號），本
院判決如左：
    主  文
乙○○從事業務之人，因業務上之過失傷害人，處有期徒刑月，如易科罰金，以
佰元折算壹日。
    事  實
一、乙○○前曾犯妨害家庭、侵占、妨害兵役、違反臺灣地區與大陸地區人民關係條
    例等案件，最近一次係於民國（下同）八十九年間，因違反臺灣地區與大陸地區
    人民關係條例案件，經臺灣臺北地方法院判處罰金新臺幣五萬元確定，甫於九十
    年一月十五日執行完畢（以上均不構成累犯）。緣乙○○以駕駛車牌號碼ＤＡ─
    ０七四七號之自用小貨車載送貨品為業，為從事駕駛業務之人，詎於九十年二月
    二十八日晚間八時五十五分許，駕駛上開自用小貨車停放於臺北縣蘆洲市○○街
    三八巷十八號前路邊，欲開啟駕駛座車門之際，本應注意行人、車輛並讓其先行
    ，依當時情形，又無不能注意之情事，竟疏未注意其自用小貨車左側是否有來車
    通行，即貿然開啟駕駛座車門，適有丙○○騎乘車牌號碼ＵＴＺ─七七一號機車
    搭載甲○○通過該自用小貨車左側，見狀閃避不及，該車門乃撞及甲○○右大腿
    ，甲○○因而跌落地面，旋遭斯時正行經該處由不詳人士所駕駛之不詳車號營業
    小客車輾壓右小腿，而受有右股骨幹骨折之傷害。
二、案經甲○○訴由臺北縣警察局蘆洲分局報請報請臺灣板橋地方法院檢察署檢察官
    偵查起訴。
    理  由
一、訊據被告乙○○矢口否認右揭犯行，辯稱：當時伊坐於車內整理物品，並未開啟
    車門，並不知悉告訴人甲○○係如何跌落地面云云。惟查：右揭事實，迭據告訴
    人於警訊時、偵查中及本院審理時指訴綦詳，核與證人即當時騎乘機車搭載告訴
    人之丙○○證稱「當時我騎ＵＴＺ─７７１號輕機車，後座載甲○○，從蘆洲長
    安街往永樂街三八巷行駛，行經永樂街三八巷十八號前時，停在路旁的ＤＡ─０
    ７４７號自小貨駕駛座的門突然打開，因我已通過車門，因此車門打到我朋友，
    當我回頭時，我朋友已摔在地上了」、「當天我騎機車載甲○○，看到乙○○開
    車門，車上的東西還掉下來，一個塑膠的板子‧‧‧（李的門是突然打開或是本
    來就開的？）是突然打開的」等語（參見偵查卷第八頁背面、第三三頁背面、第
    三四頁）相符，並有臺北縣立三重醫院診斷證明書、道路交通事故調查表、派出
    所Ａ３類道路交通事故調查表各一份附卷可稽；且被告於上開交通事故發生後，
    即當場向丙○○表示其自用小貨車尚有保險，可為該交通事故負責，並致贈紅包
    予告訴人等語，業據被告於偵查中供明在卷，雖被告進而供稱係因當時其自用小
    貨車停放於紅線標示區，有違反交通法規情形，始為該等表示云云，惟倘被告當
    時並無開啟車門撞及告訴人倒地之行為，無論其停車是否有違規情形，抑或其車
    是否尚有保險，均與告訴人受傷無關，衡情實難認其有何自願對告訴人負責並贈
    送紅包之動機與必要，又警方據報前往處理上開交通事故之際，被告、丙○○及
    上開年籍不詳之計程車司機仍留置於現場，經被告向前來處理之警員表示該名計
    程車司機與該交通事故無關後，該名計程車司機即逕自離去等情，復據被告供明
    在卷，核與證人即斯時赴現場處理該交通事故之臺北縣警察局蘆洲分局三民派出
    所警員丁○○於本院審理時到庭結證之情節相符，並有報告書一份附卷可稽，倘
    被告確無開啟車門撞及告訴人倒地之行為，衡情自應立即向警員陳明其與該交通
    事故無關，並陳述該名計程車司機輾傷告訴人之肇事經過，詎被告當時竟完全未
    向承辦警員陳明此等重要關鍵事項，反而表示該名計程車司機與該交通事故無關
    ，並任令該名計程車司機逕自離去，進而自甘耗費時間停留於現場與丙○○及承
    辦警員繼續處理該交通事故之相關事宜，凡此在在與常情不合，足見被告確有突
    然開啟車門撞及告訴人倒落地面之情事，否則豈有持續為該等違反常情舉動之必
    要；再參諸證人丙○○及告訴人之母陳淑女於偵查中分別到庭結證稱：「‧‧‧
    李（指乙○○）說他當時因車門來不及關，才造成甲○○受傷，他有承認‧‧‧
    在醫院他（指乙○○）也有說他來不及關車門的事」、「他（指乙○○）說他停
    車要開車門，沒注意後方有摩托車經過，開門撞到甲○○的大腿，然後被計程車
    輾過，被告用台語跟我說」等語（參見偵查卷第三三頁背面、第三四頁、二九頁
    背面），益徵告訴人上開指訴情節確與事實相符，被告空言辯稱當時未開車門云
    云，則顯屬事後圖卸推托之詞，要無足採。
二、按車輛於路邊停車，欲向外開啟車門時，應注意行人、車輛並讓其先行，道路交
    通安全規則第一百十二條第十五款定有明文。本件被告係以駕駛自用小貨車載送
    貨品為業，為從事駕駛業務之人，自應注意上述道路交通安全規定，詎於駕駛其
    自用小貨車停車之際，疏未注意禮讓行人、車輛先行，即貿然向外開啟車門，以
    致肇事，造成告訴人受有前開傷害，其行為顯有過失，且該過失行為與告訴人之
    傷害間，亦顯有相當因果關係，本件事證已臻明確，被告犯行洵堪認定。
三、核被告所為，係犯刑法第二百八十四條第二項後段之業務過失傷害罪。公訴人雖
    認被告所為涉犯同條第一項之過失傷害罪嫌云云，惟被告係駕駛自用小貨車從事
    業務之人，業據其供明在卷，則被告駕駛自用小貨車停車時，疏未注意行人、車
    輛貿然向外開啟車門，以致撞及告訴人倒地遭他車輾壓受傷，自屬因其業務上過
    失行為致告訴人受有傷害，而非僅為普通過失傷害行為，公訴人就此容有誤會，
    惟被告貿然開啟自用小貨車車門致告訴人倒地受傷之基本社會事實仍屬同一，爰
    在同一起訴犯罪事實範圍內，變更其起訴法條。爰審酌被告素行狀況（如事實欄
    所載之前科情形，有臺灣高等法院檢察署刑案紀錄簡覆表一份附卷可查）、犯罪
    所生危害及犯罪後猶飾詞矯辯態度不佳等一切情狀，量處如主文所示之刑，並諭
    知易科罰金之折算標準，以示懲戒。
據上論斷，應依刑事訴訟法第二百九十九條第一項前段、第三百條，刑法第二百八十
四條第二項、第四十一條第一項前段，罰金罰鍰提高標準條例第一條前段、第二條，
判決如主文。
本案經檢察官郭緯中到庭執行職務
中      華      民      國       九十       年    十二    月二十一  日
                                        臺灣板橋地方法院刑事第二庭
                                            法  官  王  屏  夏
右正本證明與原本無異。
如不服本判決，應於判決送達後十日內，向本院提出上訴狀。
                                            書記官  楊  璧  華
中      華      民      國       九十       年    十二    月    二十一  日
附錄本案論罪科刑法條全文：
刑法第二百八十四條：
因過失傷害人者，處六月以下有期徒刑、拘役或五百元以下罰金。致重傷者，處一年
以下有期徒刑、拘役或五百元下罰金。
從事業務之人，因業務上之過失傷害人者，處一年以下有期徒刑、拘役或一千元以下
罰金。致重傷者，處三年以下有期徒刑、拘役或二千元以下罰金。


司法院資訊處製作；財團法人民間司法改革基金會備份。
